---
title: "Projekt 2"
author: "Młyniec Paweł, Artur Godlewski"
date: "11/01/2021"
output: html_document

---

<style type="text/css">
  body{
  font-size: 16pt;
}
code.r{
  font-size: 14px;
}
pre {
  font-size: 14px
}
</style>

<p>Do zadania 1 przydzielonymi naszemu zespołowi są województwa: swietokrzyskie, zachodnio-pomorskie, podlaskie, mazowieckie, wielkopolskie, warminsko-mazurskie i malopolskie.
Do zadania 1 przydzielonymi naszemu zespołowi są ligi: Primeira Liga (Liga portugalska), Ekstraklasa (Liga polska), Primera Division (Liga hiszpańska) i Premier League (Liga rosyjska).</p>

```{r}
library(ggplot2, scales)
library(reshape)
options(warn=-1)
```

<b>Zadanie 1.</b> Korzystajac z danych dostepnych w internecie:
```{r}
z1Data = read.csv("data/z1Data.csv");
```

<b>c) W kazdym z poniższych przypadków wskaz ewentualnie, które województwa istotnie sie od siebie róznia
pod katem rozwazanych statystyk.</b>

<b>a) Sprawdz, czy wirus SARS-CoV-2 równomiernie rozprzestrzenił sie na terenie Polski, tzn. czy liczba osób
zarazonych wirusem w poszczególnych województwach jest proporcjonalna do populacji tych województw.</b>

```{r}

df = z1Data[,c(1,3)];
df[,2] = 1000 * df[,2]/z1Data[,2];
ggplot(data=df, aes(x=wojewodztwo,y=zachorowan)) +
  geom_bar(stat = "identity") +
  ggtitle("Liczba zachorowań na 1000 osób") +
  theme(axis.text.x = element_text(angle = 90))
```

```{r}
h0 = "ilość zakażonych nie jest proporcjonalna do populacji województwa";
h1 = "ilość zakażonych jest proporcjonalna do populacji województwa";
```

Hipoteza zerowa: `r h0`  
Hipoteza alternatywna: `r h1`

```{r}
alpha = 0.05;
df = z1Data[c(2,3)];
df[1] = df[1] - df[2]
chisq = chisq.test(df);
p = chisq$p.value;
if(p > alpha){
  output = paste("Wartość p jest większa od alfy, więc hipoteza zerowa, że ", h0, ", została odrzucona. Przyjmujemy jako prawdziwą hipoteze alternatywną: ", h1, ".");
}else {
  output = paste("Wartość p jest mniejsza od alfy, więc hipoteza zerowa, że ", h0, ", została potwierdzona.");
}
```

Wartosc alfa jest rowna `r alpha`  
Wartość p jest równa `r p`  
`r output`

```{r}
pairs = apply(z1Data, 2, combn, m=2);
pValues = list();

for(i in 1:nrow(pairs)){
  if(i%%2 == 1){
    df = data.frame(pairs[c(i,(i+1)), c(2:3)]);
    df[, c(1:2)] <- sapply(df[, c(1:2)], as.numeric)
    df[1] = df[1] - df[2];
    p = chisq.test(df)$p.value;
    pValues = append(pValues, p);
  }
}
output1 = ""
output2 = ""
pValues = p.adjust(pValues, method = "bonferroni")
for(i in 1:length(pValues)){
  if(pValues[i] < alpha){
    output1 = paste(output1, pairs[2*i-1,1], " i ", pairs[2*i,1], "z wartością p równą ", pValues[i], ",  \n")
  }else{
    output2 = paste(output2, pairs[2*i-1,1], " i ", pairs[2*i,1], "z wartością p równą ", pValues[i], ",  \n")
  }
}
```
Istotne różnice zostały znalezione dla następujących województw:  
`r output1`
Nie znaleziono istotnych różnic dla następujących województw:  
`r output2`


<b>b) Sprawdz, czy skutecznosc leczenia osób zarazonych wirusem SARS-CoV-2 jest taka sama na terenie całej
Polski, tzn. czy liczba przypadków smiertelnych jest proporcjonalna do liczby osób zarazonych przy podziale
na województwa.</b>

```{r}
df = z1Data[,c(1,4)];
df[,2] = 1000 * df[,2]/z1Data[,2];
ggplot(data=df, aes(x=wojewodztwo,y= zgony)) +
  geom_bar(stat = "identity") +
  ggtitle("Liczba zgonów na 1000 chorych") +
  theme(axis.text.x = element_text(angle = 90))
```

```{r}
h0 = "ilość przypadków śmiertelnych nie jest proporcjonalna do ilości osób zakażonych w województwie";
h1 = "ilość przypadków śmiertelnych jest proporcjonalna do ilości osób zakażonych w województwie";
```

Hipoteza zerowa: `r h0`  
Hipoteza alternatywna: `r h1`

```{r}
alpha = 0.05;
df = z1Data[c(3,4)];
df[1] = df[1] - df[2];
chisq = chisq.test(df);
p = chisq$p.value;
if(p > alpha){
  output = paste("Wartość p jest większa od alfy, więc hipoteza zerowa, że ", h0, ", została odrzucona. Przyjmujemy jako prawdziwą hipoteze alternatywną: ", h1, ".");
}else {
  output = paste("Wartość p jest mniejsza od alfy, więc hipoteza zerowa, że ", h0, ", została potwierdzona.");
}
```

Wartosc alfa jest rowna `r alpha`  
Wartość p jest równa `r p`  
`r output`


```{r}
pairs = apply(z1Data, 2, combn, m=2);
pValues = list();

for(i in 1:nrow(pairs)){
  if(i%%2 == 1){
    df = data.frame(pairs[c(i,(i+1)), c(3:4)]);
    df[, c(1:2)] <- sapply(df[, c(1:2)], as.numeric)
    df[1] = df[1] - df[2];
    p = chisq.test(df)$p.value;
    pValues = append(pValues, p);
  }
}
output1 = ""
output2 = ""
pValues = p.adjust(pValues, method = "bonferroni")
for(i in 1:length(pValues)){
  if(pValues[i] < alpha){
    output1 = paste(output1, pairs[2*i-1,1], " i ", pairs[2*i,1], "z wartością p równą ", pValues[i], ",  \n")
  }else{
    output2 = paste(output2, pairs[2*i-1,1], " i ", pairs[2*i,1], "z wartością p równą ", pValues[i], ",  \n")
  }
}
```
Istotne różnice zostały znalezione dla następujących województw:  
`r output1`
Nie znaleziono istotnych różnic dla następujących województw:  
`r output2`
  
  
  
  
<b>2. Sprawdz teze mówiaca o tym, ze tzw. atut własnego boiska w ligowym meczu piłkarskim
nie zalezy od kraju, w którym tocza sie dane rozgrywki ligowe. W tym celu, zweryfikuj hipoteze o niezaleznosci
wyniku meczu, rozumianego jako zwyciestwo, porazke lub remis gospodarzy, od kraju rozgrywek.

W ramach rozwiazania zadania zaimplementuj odpowiednie dla testu niezaleznosci wyrazenia, na podstawie
których obliczane sa: statystyka testowa, wartosc krytyczna oraz p-wartosc.

Przeprowadz wnioskowanie porównujac wartosc otrzymanej statystyki testowej z wartoscia krytyczna, przy poziomie istotnosci 0, 05.
Czy obliczona p-wartosc potwierdza wynik wnioskowania?
Sprawdz uzyskane wyniki wykorzystujac funkcje chisq.test.</b>

Hipoteza zerowa $$H0:\ _"Atut\ własnego\ boiska\ jest\ niezależny\ od\ ligi\ rozgrywkowej."$$
Hipoteza alternatywna $$H1:\ _"Atut\ własnego\ boiska\ jest\ zależny\ od\ ligi\ rozgrywkowej."$$

Hipoteza będzie sprawdzana testem $\chi^{2}$.

Dane zostały zebrane z strony https://pl.fcstats.com.

Wczytanie danych:

```{r}
fc_data <- data.frame(Name = c("Primeria_Liga", "Ekstrakalasa", "Primera_Division", "Premier_League"),
                 Win= c(104, 108,194,109),
                 Draw=c(68, 65, 95,69),
                 Lost=c(68,67,91,62));

fc_data
```

Wykresy obrazujące wygrane, remisy i porażki gospodarzy w poszczególnych ligach:

```{r, fig.width=10,fig.height=10, warning=FALSE}
library(ggplot2)

df = cbind(fc_data[1], fc_data[,2:4]/rowSums(fc_data[2:4]));

df <- data.frame(teams=rep(df[0],14), 
       melt(df, id.vars=c("Name")))

ggplot(data=df, aes(x=Name,y=value,fill=as.factor(variable))) + 
  geom_bar(position="fill",stat="identity") +
  theme(axis.text.x = element_text(angle=90, hjust=1)) +
  xlab("Legue name") +
  ylab("percentages") +
  scale_fill_discrete(name = "host outcome")
```

Wartość krytyczna $c$ będzie wyznaczana następującym wzorem:
$$ c = F^{-1}_{\chi^{2}_{(n-1)(m-1)}}(1-\alpha)$$
Gdzie $n$, $m$ oznacza liczbę stopni swobody kolejno w wierszach i kolumnach.
Poziom istotności wynosi: $\alpha = 0.05$

Dla danych danych liczba stopni swobody wyniosi 6:
```{r}
chi_freedom_degrees <- (dim(fc_data[,2:4])[1] - 1)*(dim(fc_data[,2:4])[2] - 1)
chi_freedom_degrees
```

Wartość krytyczna natomiast:
```{r}
alpha <- 0.05
c <- qchisq(p=alpha, df=chi_freedom_degrees, lower.tail=FALSE)
```
$$ c = F^{-1}_{\chi^{2}_{6}}(1-0,05) = `r c` $$
Następnie obliczam wartość $\chi^{2}$:
```{r}
col_sum <- matrix(colSums(fc_data[,2:4]))
row_sum <- matrix(rowSums(fc_data[,2:4]))

stat <- row_sum %*% t(col_sum)/sum(row_sum)

chisq <- sum((stat - fc_data[,2:4]) * (stat - fc_data[,2:4])/stat)
```
Wartość $\chi^{2}$ jest równa:
$$\chi^{2} = `r chisq`$$

Jest ona mniejsza niż wartość krytyczna, nie można więc odrzucić hipotezy zerowej.

Wyliczam p-wartość:
```{r}
p_val <- pchisq(chisq, df=chi_freedom_degrees, lower.tail=FALSE)
```

P-wartość wynosi:
$$p = `r p_val`$$

Jest ona większa niż poziom istotności $\alpha = 0.05$. Potwierdza to, że nie można odrzucić hipotezy zerowej.

Uzyskane wyniki zostają sprawdzone z funkcją $chisq.test$.
```{r}
chisq_test <- chisq.test(fc_data[2:4])
chisq_test
```

Takie same wyniki potwierdzają poprawność obliczeń.
