---
title: "Project 2"
author: "Młyniec Paweł, Artur Godlewski"
date: "11/01/2021"
output: html_document

---

<style type="text/css">
  body{
  font-size: 16pt;
}
code.r{
  font-size: 14px;
}
pre {
  font-size: 14px
}
</style>

<p>Do zadania 1 przydzielonymi naszemu zespołowi są województwa: swietokrzyskie, zachodnio-pomorskie, podlaskie, mazowieckie, wielkopolskie, warminsko-mazurskie i malopolskie.
Do zadania 1 przydzielonymi naszemu zespołowi są ligi: Primeira Liga (Liga portugalska), Ekstraklasa (Liga polska), Primera Division (Liga hiszpańska) i Premier League (Liga rosyjska).</p>

```{r}
library(ggplot2, scales)
Sys.setenv(LANGUAGE="pl")
x <- Sys.setlocale("LC_TIME", "Polish")
```

<b>Zadanie 1.</b> Korzystajac z danych dostepnych w internecie:

<b>c) W kazdym z poniższych przypadków wskaz ewentualnie, które województwa istotnie sie od siebie róznia
pod katem rozwazanych statystyk.</b>

<b>a) Sprawdz, czy wirus SARS-CoV-2 równomiernie rozprzestrzenił sie na terenie Polski, tzn. czy liczba osób
zarazonych wirusem w poszczególnych województwach jest proporcjonalna do populacji tych województw.</b>

```{r, fig.width=12,fig.height=8}
#zostawiam kod z projektu 1, coś (zwłaszcza jak pisać te ggplot'y) może się przydać
df_pzu <- read.csv('data/end_of_day_PZU.csv')
names(df_pzu) <- c('ticker', 'date', 'open', 'high', 'low', 'close', 'vol')
df_pzu$date <- as.Date.character(df_pzu$date, format = '%Y%m%d')
df_pzu$open_ch <- with(df_pzu, c(NA, 100 * diff(open)/open[1:length(open) -1]))
df_pzu <- df_pzu[with(df_pzu, order(date)), ]

ggplot(data=df_pzu, aes(x = date, y = open_ch)) +
  geom_line(color = "blue", size = 1) +
  labs(title = "Zmiana kursu otwarcia PZU", x = "Data", y = "Zmiana[%]") +
  scale_x_date(date_breaks = "months" , date_labels = "%b-%Y") +
  theme(
    plot.title = element_text(size = 20, face = "bold", hjust = 0.5,margin = margin(t = 40, r = 0, b = 20, l = 0)),
    axis.title=element_text(size=18),
    axis.title.y=element_text(margin = margin(t = 0, r = 20, b = 0, l = 0)),
    axis.title.x=element_text(margin = margin(t = 20, r = 0, b = 40, l = 0)),
    axis.text=element_text(size=16),
    axis.text.x=element_text(angle = 90)
  )

```

```{r, fig.width=12,fig.height=8}
#zostawiam kod z projektu 1, coś (zwłaszcza jak pisać te ggplot'y) może się przydać
df_lccorp <- read.csv('data/end_of_day_LCCORP.csv')
names(df_lccorp) <- c('ticker', 'date', 'open', 'high', 'low', 'close', 'vol')
df_lccorp$date <- as.Date.character(df_lccorp$date, format = '%Y%m%d')
df_lccorp$open_ch <- with(df_lccorp, c(NA, 100 * diff(open)/open[1:length(open) -1]))
df_lccorp <- df_lccorp[with(df_lccorp, order(date)), ]

ggplot(data=df_lccorp, aes(x = date, y = open_ch)) +
  geom_line(color = "blue", size = 1) +
  labs(title = "Zmiana kursu otwarcia LCCORP (DVL)", x = "Data", y = "Zmiana[%]") +
  scale_x_date(date_breaks = "months" , date_labels = "%b-%Y") +
  theme(
    plot.title = element_text(size = 20, face = "bold", hjust = 0.5,margin = margin(t = 40, r = 0, b = 20, l = 0)),
    axis.title=element_text(size=18),
    axis.title.y=element_text(margin = margin(t = 0, r = 20, b = 0, l = 0)),
    axis.title.x=element_text(margin = margin(t = 20, r = 0, b = 40, l = 0)),
    axis.text=element_text(size=16),
    axis.text.x=element_text(angle = 90)
  )
```

<b>b) Sprawdz, czy skutecznosc leczenia osób zarazonych wirusem SARS-CoV-2 jest taka sama na terenie całej
Polski, tzn. czy liczba przypadków smiertelnych jest proporcjonalna do liczby osób zarazonych przy podziale
na województwa.</b>
```{r, fig.width=10,fig.height=10, warning=FALSE}
#zostawiam kod z projektu 1, coś (zwłaszcza jak pisać te ggplot'y) może się przydać
ggplot(data=df_pzu, aes(x = open_ch)) +
  geom_histogram(aes(y = stat(count / sum(count))), binwidth = 1, color = "black", fill = "green") +
  labs(title = "Histogram zmian kursu PZU", x = "Zmiana[%]", y = "Częstość występowania") +
  scale_x_continuous(breaks = seq(-20, 15, by = 5)) +
  theme(
    plot.title = element_text(size = 20, face = "bold", hjust = 0.5,margin = margin(t = 40, r = 0, b = 20, l = 0)),
    axis.title=element_text(size=18),
    axis.title.y=element_text(margin = margin(t = 0, r = 20, b = 0, l = 0)),
    axis.title.x=element_text(margin = margin(t = 20, r = 0, b = 40, l = 0)),
    axis.text=element_text(size=16)
  )

ggplot(data=df_pzu, aes(y = open_ch)) +
  geom_boxplot(color = "black", fill = "green", outlier.colour="red", outlier.shape=8, outlier.size=4) +
  labs(title = "Wykres pudełkowy zmian kursu PZU", x = "", y = "Zmiana[%]") +
  scale_y_continuous(breaks = seq(-20, 15, by = 5)) +
  theme(
    plot.title = element_text(size = 20, face = "bold", hjust = 0.5,margin = margin(t = 40, r = 0, b = 20, l = 0)),
    axis.title=element_text(size=18),
    axis.title.y=element_text(margin = margin(t = 0, r = 20, b = 0, l = 0)),
    axis.title.x=element_text(margin = margin(t = 20, r = 0, b = 40, l = 0)),
    axis.text=element_text(size=16)
  )
```

```{r, fig.width=10,fig.height=10, warning=FALSE}
#zostawiam kod z projektu 1, coś (zwłaszcza jak pisać te ggplot'y) może się przydać
ggplot(data=df_lccorp, aes(x = open_ch)) +
  geom_histogram(aes(y = stat(count / sum(count))), binwidth = 1, color = "black", fill = "green") +
  labs(title = "Histogram zmian kursu LCCORP (DVL)", x = "Zmiana[%]", y = "Częstość występowania") +
  scale_x_continuous(breaks = seq(-20, 15, by = 5)) +
  theme(
    plot.title = element_text(size = 20, face = "bold", hjust = 0.5,margin = margin(t = 40, r = 0, b = 20, l = 0)),
    axis.title=element_text(size=18),
    axis.title.y=element_text(margin = margin(t = 0, r = 20, b = 0, l = 0)),
    axis.title.x=element_text(margin = margin(t = 20, r = 0, b = 40, l = 0)),
    axis.text=element_text(size=16)
  )

ggplot(data=df_lccorp, aes(y = open_ch)) +
  geom_boxplot(color = "black", fill = "green", outlier.colour="red", outlier.shape=8, outlier.size=4) +
  labs(title = "Wykres pudełkowy zmian kursu LCCORP (DVL)", x = "", y = "Zmiana[%]") +
  scale_y_continuous(breaks = seq(-20, 15, by = 5)) +
  theme(
    plot.title = element_text(size = 20, face = "bold", hjust = 0.5,margin = margin(t = 40, r = 0, b = 20, l = 0)),
    axis.title=element_text(size=18),
    axis.title.y=element_text(margin = margin(t = 0, r = 20, b = 0, l = 0)),
    axis.title.x=element_text(margin = margin(t = 20, r = 0, b = 40, l = 0)),
    axis.text=element_text(size=16)
  )
```

<b>2. Sprawdz teze mówiaca o tym, ze tzw. atut własnego boiska w ligowym meczu piłkarskim
nie zalezy od kraju, w którym tocza sie dane rozgrywki ligowe. W tym celu, zweryfikuj hipoteze o niezaleznosci
wyniku meczu, rozumianego jako zwyciestwo, porazke lub remis gospodarzy, od kraju rozgrywek.
W ramach rozwiazania zadania zaimplementuj odpowiednie dla testu niezaleznosci wyrazenia, na podstawie
których obliczane sa: statystyka testowa, wartosc krytyczna oraz p-wartosc. Przeprowadz wnioskowanie porównujac
wartosc otrzymanej statystyki testowej z wartoscia krytyczna, przy poziomie istotnosci 0, 05. Czy obliczona
p-wartosc potwierdza wynik wnioskowania? Sprawdz uzyskane wyniki wykorzystujac funkcje chisq.test.</b>

```{r, fig.width=10,fig.height=10, warning=FALSE}
#zostawiam kod z projektu 1, coś (zwłaszcza jak pisać te ggplot'y) może się przydać
pzu_mean <- mean(df_pzu$open_ch, na.rm = T)
pzu_sd <- sd(df_pzu$open_ch, na.rm = T)
ggplot(data=df_pzu, aes(x = open_ch)) +
  geom_histogram(aes(y = stat(count / sum(count))), binwidth = 1, color = "black", fill = "green") +
  stat_function(fun = dnorm, args = list(mean = pzu_mean, sd = pzu_sd), color = "red", size = 1) +
  labs(title = "Histogram zmian kursu PZU", x = "Zmiana[%]", y = "Częstość występowania") +
  scale_x_continuous(breaks = seq(-20, 15, by = 5)) +
  theme(
    plot.title = element_text(size = 20, face = "bold", hjust = 0.5,margin = margin(t = 40, r = 0, b = 20, l = 0)),
    axis.title=element_text(size=18),
    axis.title.y=element_text(margin = margin(t = 0, r = 20, b = 0, l = 0)),
    axis.title.x=element_text(margin = margin(t = 20, r = 0, b = 40, l = 0)),
    axis.text=element_text(size=16)
  )
  
```

```{r, fig.width=10,fig.height=10, warning=FALSE}
#zostawiam kod z projektu 1, coś (zwłaszcza jak pisać te ggplot'y) może się przydać
lccorp_mean <- mean(df_lccorp$open_ch, na.rm = T)
lccorp_sd <- sd(df_lccorp$open_ch, na.rm = T)
ggplot(data=df_lccorp, aes(x = open_ch)) +
  geom_histogram(aes(y = stat(count / sum(count))), binwidth = 1, color = "black", fill = "green") +
  stat_function(fun = dnorm, args = list(mean = lccorp_mean, sd = lccorp_sd), color = "red", size = 1) +
  labs(title = "Histogram zmian kursu LCCORP (DVL)", x = "Zmiana[%]", y = "Częstość występowania") +
  scale_x_continuous(breaks = seq(-20, 15, by = 5)) +
  theme(
    plot.title = element_text(size = 20, face = "bold", hjust = 0.5,margin = margin(t = 40, r = 0, b = 20, l = 0)),
    axis.title=element_text(size=18),
    axis.title.y=element_text(margin = margin(t = 0, r = 20, b = 0, l = 0)),
    axis.title.x=element_text(margin = margin(t = 20, r = 0, b = 40, l = 0)),
    axis.text=element_text(size=16)
  )
```

```{r, fig.width=10,fig.height=10, warning=FALSE}
#zostawiam kod z projektu 1, coś (zwłaszcza jak pisać te ggplot'y) może się przydać
df_lpp <- read.csv('data/intra_LPP.csv')
names(df_lpp) <- c('ticker','per','date','time','open','high','low','close','vol','oi')
df_lpp$date <- paste(substr(df_lpp$date,0,4), substr(df_lpp$date,5,6), substr(df_lpp$date,7,8), sep="-")
df_lpp$date <- as.POSIXct(df_lpp$date)
df_lpp$time <- paste(floor(df_lpp$time / 10000), floor((df_lpp$time %% 10000) / 100), df_lpp$time %% 100, sep=":")
df_lpp$time <- as.POSIXct(df_lpp$time, format = '%H:%M:%S')
df_lpp <- df_lpp[c('ticker', 'date', 'time', 'open','high','low','close','vol')]

ggplot(data=df_lpp, aes(x = time)) +
  geom_histogram(aes(y = stat(count / sum(count))), binwidth = 600, color = "black", fill = "blue") +
  labs(title = "Histogram liczby transakcji LPP", x = "Godzina", y = "Częstość występowania") +
  scale_x_datetime(breaks = "30 mins", date_labels = "%H:%M") +
  theme(
    plot.title = element_text(size = 20, face = "bold", hjust = 0.5,margin = margin(t = 40, r = 0, b = 20, l = 0)),
    axis.title=element_text(size=18),
    axis.title.y=element_text(margin = margin(t = 0, r = 20, b = 0, l = 0)),
    axis.title.x=element_text(margin = margin(t = 20, r = 0, b = 40, l = 0)),
    axis.text=element_text(size=16),
    axis.text.x=element_text(angle = 90)
  )
```

```{r, fig.width=10,fig.height=10, warning=FALSE}
#zostawiam kod z projektu 1, coś (zwłaszcza jak pisać te ggplot'y) może się przydać
myBreaks <- c(
  as.POSIXct('00:00', format = '%H:%M'),
  as.POSIXct('09:00', format = '%H:%M'),
  as.POSIXct('16:50', format = '%H:%M'),
  as.POSIXct('23:59', format = '%H:%M'))

ggplot(data=df_lpp, aes(x = time)) +
  geom_histogram(aes(y = stat(count / sum(count))), color = "black", fill = "blue", breaks = myBreaks) +
  labs(title = "Histogram liczby transakcji LPP", x = "Godzina", y = "Częstość występowania") +
  scale_x_datetime(breaks = myBreaks, date_labels = "%H:%M") +
  theme(
    plot.title = element_text(size = 20, face = "bold", hjust = 0.5,margin = margin(t = 40, r = 0, b = 20, l = 0)),
    axis.title=element_text(size=18),
    axis.title.y=element_text(margin = margin(t = 0, r = 20, b = 0, l = 0)),
    axis.title.x=element_text(margin = margin(t = 20, r = 0, b = 40, l = 0)),
    axis.text=element_text(size=16)
  )
```

```{r, fig.width=10,fig.height=10, warning=FALSE}
#zostawiam kod z projektu 1, coś (zwłaszcza jak pisać te ggplot'y) może się przydać
start <- strptime('12:00', format = '%H:%M')
end <- strptime('14:00', format = '%H:%M')
interval <- 60 # seconds
df_lpp2h <- df_lpp[df_lpp$date == strptime('2020-09-02', format = '%Y-%m-%d'), ]
df_lpp2h <- df_lpp2h[df_lpp2h$time >= start & df_lpp2h$time < end, ]

pop <- data.frame(seq(from=start, to=end, by=interval))
names(pop) <- c('date')
pop$count <- apply(pop, 1, function (x) nrow(df_lpp2h[df_lpp2h$time >= x & df_lpp2h$time - interval < x, ]))
count_mean <- mean(pop$count)
arg <- 0:max(pop$count)
freq <- as.numeric(table(factor(pop$count, levels = arg))) / length(pop$count)

df <- data.frame(arg, freq)
dp <- dpois(arg, lambda = count_mean)
points <- data.frame(arg, dp)

ggplot(data = df, aes(x = arg, y = freq)) +
  geom_bar(stat="identity", width = 0.05, fill = "blue", size = 1) +
  geom_point(data = points, mapping = aes(x = arg, y = dp), color = "red", size = 3, shape = 4, stroke = 2) +
  labs(title = "Prawdopodobieństwo wystąpienia n transakcji", x = "n", y = "f(n)") +
  theme(
    plot.title = element_text(size = 20, face = "bold", hjust = 0.5,margin = margin(t = 40, r = 0, b = 20, l = 0)),
    axis.title=element_text(size=18),
    axis.title.y=element_text(margin = margin(t = 0, r = 20, b = 0, l = 0)),
    axis.title.x=element_text(margin = margin(t = 20, r = 0, b = 40, l = 0)),
    axis.text=element_text(size=16)
  )
```